【裁判字號】    98,易,1610
【裁判日期】    990630
【裁判案由】    詐欺
【裁判全文】
臺灣高雄地方法院刑事判決              98年度易字第1610號
公  訴  人  臺灣高雄地方法院檢察署檢察官
被      告  乙○○
上列被告因詐欺案件，經檢察官提起公訴（98年度偵字第15320
號），被告於準備程序中就被訴事實為有罪之陳述，本院裁定改
行簡式審判程序，並判決如下：
    主  文
乙○○幫助犯詐欺取財罪，處有期徒刑肆月，如易科罰金，以新
臺幣壹仟元折算壹日。
    事實及理由
一、本件被告乙○○所犯非死刑、無期徒刑或最輕本刑有期徒刑
    三年以上之罪，亦非高等法院管轄第一審案件，且於準備程
    序進行中，被告先就被訴事實為有罪之陳述，經告知被告簡
    式審判程序之旨，並聽取檢察官、被告之意見後，本院裁定
    進行簡式審判程序，是本件之證據調查，依刑事訴訟法第27
    3 條之2 規定，不受同法第159 條第1 項、第161 條之2 、
    第161 條之3 、第163 條之1 及第164 條至第170 條規定之
    限制，合先敘明。
二、本件犯罪事實及證據除引用如附件檢察官起訴書之記載外，
    證據部分並有被告於本院準備程序之自白為證。
三、核被告所為，係犯刑法第30條第1 項、第339 條第1 項之幫
    助詐欺取財罪。被告以一交付行動電話門號SIM 卡之行為，
    同時幫助他人詐騙被害人甲○○、丙○○之犯行，係以一行
    為觸犯數罪名，為想像競合犯，應依刑法第55條規定，論以
    情節較重之詐騙被害人甲○○之幫助詐欺取財罪。被告對詐
    欺正犯提供行動電話SIM 卡資以助力，但並未參與詐欺犯罪
    行為之實行，應屬幫助他人實行犯罪行為，為幫助犯，依刑
    法第30條第2 項規定減輕其刑。爰審酌被告因一時未能深思
    熟慮，提供行動電話SIM 卡供他人從事詐財犯行，助長詐欺
    犯罪之氣焰，並危害財產交易安全及擾亂金融秩序非輕，惟
    被告於本院審理時坦承犯行，犯後態度良好等一切情狀，量
    處如主文所示之刑，並諭知易科罰金之折算標準。
據上論斷，應依刑事訴訟法第273 條之1 第1 項、第299 條第1
項前段、第310 條之2 、第454 條第2 項，刑法第30條、第339
條第1 項、第55條、第41條第1 項前段，刑法施行法第1 條之1
，判決如主文。
本案經檢察官鄧怡君到庭執行職務。
中    華    民    國    99    年    6     月    30    日
              刑事第十七庭    法  官  余銘軒
以上正本證明與原本無異。
如不服本判決應於收受送達後10日內向本院提出上訴書狀，並應
敘述具體理由；如未敘述上訴理由者，應於上訴期間屆滿後20日
內向本院補提理由書（均須按他造當事人之人數附繕本）「切勿
逕送上級法院」。
中    華    民    國    99    年    7     月    1     日
                                  書記官  吳書逸
附錄論罪科刑法條
中華民國刑法第339條
（普通詐欺罪）
意圖為自己或第三人不法之所有，以詐術使人將本人或第三人之
物交付者，處 5 年以下有期徒刑、拘役或科或併科 1 千元以下
罰金。
以前項方法得財產上不法之利益或使第三人得之者，亦同。
前二項之未遂犯罰之。
附件
臺灣高雄地方法院檢察署檢察官起訴書
                                     98年度偵字第15320號
    被      告  乙○○  男  25歲（民國○○年○月○日生）
                        住彰化縣員林鎮○○路○段539巷6號
                        國民身份證統一編號：Ｚ000000000號
上列被告因詐欺案件，已經偵查終結，認應該提起公訴，茲將犯
罪事實及證據並所犯法條分敘如下：
        犯罪事實
一、乙○○可預見詐欺集團經常使用他人行動電話門號，以詐騙
    被害人將款項匯入指定帳戶並逃避追查，竟仍以不違反其本
    意之幫助犯意，於民國97年6月1日後之某日，在不詳處所，
    將其向遠傳電信股份有限公司（下稱遠傳電信）所申辦之行
    動電話門號0000000000號SIM 卡交付予姓名年籍均不詳之詐
    欺集團成員。嗣由詐欺集團中某成員，意圖為自己不法之所
    有，(一)在雅虎奇摩拍賣網站上，刊登拍賣新光三越禮券之廣
    告，並以乙○○上開行動電話門號供作聯絡之用。嗣甲○○
    於97年6 月16日下午1 時許，上網瀏覽網頁時發覺上開廣告
    而撥打電話詢問，該詐欺集團成員乃要求甲○○將款項匯入
    不知情之黃德隆之台北富邦銀行高雄分行帳號：0000000000
    00號帳戶，甲○○不疑有他而陷於錯誤，遂分別於97年6 月
    16日、6 月17日某時許，匯款新臺幣（下同）6 萬元、10萬
    3,200 元至黃德隆上開帳戶內；(二)於97年6 月16日下午1 時
    許，詐欺集團中某成員，復自稱「高先生」，以乙○○上開
    行動電話門號及曾佩鈴（另為不起訴處分）所申辦之行動電
    話門號0000000000號，撥打電話予丙○○，佯稱：欲購買沛
    那海、亞米茄錶各1 只，可先匯款再至店內拿錶云云，丙○○不疑有他而陷於錯誤，於同日晚間7 時35分許確認甲○○
    之匯款6 萬元入其員工黃德隆上開台北富邦銀行高雄分行帳
    戶後，於同日晚間11時23分許，在高雄市○○區○○路63號
    「nono speak二手精品店」內，交付亞米茄錶1 只予姓名年
    籍均不詳，自稱「高先生」之成年男子，再於翌（17）日下
    午3 時50分許確認甲○○之餘款10萬3,200 元入帳後，於同
    日下午4 時40分許，在上址店內，將另只沛那海錶交付予「
    高先生」委託之姓名年籍不詳，自稱「阿文」之成年男子。
    嗣甲○○始終未收到禮券，始悉受騙，並報警處理，為警循
    線查悉上情。
二、案經甲○○訴由高雄市政府警察局新興分局移送偵辦。
        證據並所犯法條
┌──┬───────────┬─────────────┐
│編號│證據名稱              │待證事實                  │
├──┼───────────┼─────────────┤
│ 1  │被告乙○○於偵查中之供│被告乙○○否認上開犯行，辯│
│    │述。                  │稱：身分證件曾遺失，未曾申│
│    │                      │辦上開行動電話門號云云，惟│
│    │                      │查，於97年6月1日申辦上開行│
│    │                      │動電話門號者，所持之身分證│
│    │                      │件係被告未經遺失而於98 年2│
│    │                      │月12日換發前之身分證，及現│
│    │                      │尚在使用中之健保卡，被告所│
│    │                      │辯實不足採。              │
├──┼───────────┼─────────────┤
│ 2  │同案被告曾佩鈴於警詢中│同案被告曾佩鈴於97年初申辦│
│    │之供述。              │上開行動電話門號0000000000│
│    │                      │號等門號，以向姓名年籍不詳│
│    │                      │之詐欺集團成員換取現金之事│
│    │                      │實。                      │
├──┼───────────┼─────────────┤
│ 3  │告訴人甲○○於警詢及偵│告訴人甲○○遭詐欺集團成員│
│    │查中之指述。          │以被告上開行動電話門號詐騙│
│    │                      │而匯款共計16 萬3,200元至證│
│    │                      │人黃德隆上開帳戶之事實。  │
├──┼───────────┼─────────────┤
│ 4  │被害人丙○○於警詢中之│被害人丙○○遭詐欺集團成員│
│    │指述。                │以被告乙○○、同案被告曾佩│
│    │                      │鈴上開行動電話門號詐騙而交│
│    │                      │付沛那海、亞米茄錶各1 只予│
│    │                      │詐欺集團成員之事實。      │
├──┼───────────┼─────────────┤
│ 5  │證人黃德隆於警詢中之證│其老闆丙○○從事網拍，而將│
│    │述。                  │上開台北富邦銀行高雄分行帳│
│    │                      │戶交付其使用之事實。      │
├──┼───────────┼─────────────┤
│ 6  │彰化縣員林鎮戶政事務所│被告乙○○之身分證、健保卡│
│    │函及所附補領國民身份證│補、換領情形。            │
│    │申請書1份、換領國民身 │                          │
│    │分證申請書2份、中央健 │                          │
│    │康保險局中區分局函1份 │                          │
│    │。                    │                          │
├──┼───────────┼─────────────┤
│ 7  │遠傳電信行動電話門號申│被告乙○○向遠傳電信申辦上│
│    │請書、通聯調閱查詢單1 │開行動電話門號，及該行動電│
│    │份。                  │話門號與告訴人甲○○、被害│
│    │                      │人丙○○間有通聯紀錄之事實│
│    │                      │。                        │
├──┼───────────┼─────────────┤
│ 8  │黃德隆上開帳戶之開戶基│告訴人甲○○於上開時間，匯│
│    │本資料及交易明細表各1 │款共計16 萬3,200元至證人黃│
│    │份。                  │德隆上開帳戶之事實。      │
├──┼───────────┼─────────────┤
│ 9  │監視錄影器翻拍照片2張 │被害人丙○○將錶2 只分別交│
│    │、沛那海及亞米茄錶照片│付「高先生」、「阿文」之事│
│    │各1張。               │實。                      │
└──┴───────────┴─────────────┘
二、刑法上之幫助犯，係對於犯罪與正犯有共同之認識，而以幫
    助之意思，對於正犯資以助力，而未參與實施犯罪之行為者
    而言，循此而論，如未參與實施犯罪構成要件之行為，且係
    出於幫助之意思提供助力，即屬幫助犯，而非共同正犯。本
    案被告乙○○將上開行動電話門號提供予該姓名年籍均不詳
    之詐欺集團成員使用，雖然使得該姓名年籍不詳者及其所屬
    詐欺集團得基於詐欺取財之故意，以詐欺之方式，向被害人
    詐取財物，並規避檢警機關之追緝，以遂行其詐欺取財之犯
    行，然被告單純提供行動電話門號供人使用之行為，並不等
    同於向被害人施以欺罔之詐術行為，且亦無證據證明被告有
    參與詐欺取財犯行之構成要件行為，是被告提供行動電話門
    號供人使用之行為，對於該不詳姓名年籍者及其所屬詐欺集
    團遂行詐欺取財犯行，資以助力，揆諸前揭說明，核被告所
    為，係犯刑法第30 條第1項、第339條第1項詐欺取財罪之幫
    助犯，請依同法第30條第2項減輕其刑。
三、依刑事訴訟法第251條第1項提起公訴。
    此  致
臺灣高雄地方法院
中    華    民    國    98    年    11    月    16    日
                              檢  察  官  丁   ○   ○
上正本證明與原本無異
中    華    民    國    98    年    11    月    19    日
                              書  記  官
參考法條：中華民國刑法第339條
意圖為自己或第三人不法之所有，以詐術使人將本人或第三人之
物交付者，處五年以下有期徒刑、拘役或科或併科一千元以下罰
金。
以前項方法得財產上不法之利益或使第三人得之者，亦同。
前二項之未遂犯罰之。

司法院資訊處製作；財團法人民間司法改革基金會備份。
